【裁判字號】    95,交易,322
【裁判日期】    950929
【裁判案由】    過失傷害
【裁判全文】
臺灣臺北地方法院刑事判決             95年度交易字第322號
    公  訴  人  臺灣臺北地方法院檢察署檢察官
    被      告  甲○○
上開被告因過失傷害案件，經檢察官提起公訴（九十五年度偵字
第六一二三號），本院判決如下：
    主  文
甲○○因過失傷害人，處有期徒刑肆月，如易科罰金，以銀元
佰元即新臺幣玖佰元折算壹日。
    事  實
一、甲○○於民國九十四年四月三日上午九時十五分許，駕駛車
    牌號碼為ＥＥ—六○○六號自用小客車沿臺北市○○○路○
    段快速道路由北往南方向行駛，途經同路下方迴轉道處旁停
    車待左轉時，明知應注意車前狀況、兩車併行間隔以隨時採
    取必要之安全措施，且當時天候為晴天，無障礙物，路面鋪
    裝柏油，路面狀態乾燥、無缺陷，亦無不能注意之情事，竟
    疏未依規定注意車前狀況及兩車併行間隔而貿然左轉，適有
    乙○○騎乘車牌號碼ＦＲＪ—一八○號重型機車同向行駛經
    過甲○○所駕駛之上開車輛，乙○○所騎乘之上開重型機車
    右後側車身即因遭甲○○所駕駛之上開車輛左前保險桿撞擊
    而人車倒地，致使乙○○受有右肘、左手、右足踝擦傷及右
    側髖關節扭傷等傷害。
二、案經乙○○訴由臺北市政府警察局萬華分局報請臺灣臺北地
    方法院檢察署檢察官偵查起訴。
    理  由
一、訊據被告甲○○就其於上開時間駕駛上開汽車沿臺北市○○
    ○路○段快速道路北往南方向行駛，途經同路下方迴轉道處
    旁停車左轉時，其所駕駛之汽車左前保險桿與告訴人乙○○
    所騎乘同向之機車右後側車身發生撞擊，告訴人因而受有右
    肘、左手、右足踝擦傷及右側髖關節扭傷等傷害等情固不否
    認，惟矢口否認有何過失傷害之行為，並辯稱：當時伊要左
    轉，就將車子停在路邊注意後方來車，確定後方沒有車才左
    轉，並非伊撞到告訴人，是告訴人在伊車子左轉還未完成停
    止時撞上伊的車子云云。經查：
  (一)證據能力部分：
    按被告以外之人於審判外之陳述，雖不符前四條之規定，而
    經當事人於審判程序同意作為證據，法院審酌該言詞陳述或
    書面陳述作成時之情況，認為適當者，亦得為證據；當事人
    、代理人或辯護人於法院調查證據時，知有刑事訴訟法第一
    百五十九條第一項不得為證據之情形，而未於言詞辯論終結
    前聲明異議者，視為有前項之同意，刑事訴訟法第一百五十
    九條之五定有明文。本案證人即被告之配偶張素雲於警詢之
    陳述，為被告所引用，而檢察官於本院言詞辯論終結前並未
    聲明異議，依據前開規定，自應認具有證據能力。
  (二)實體認定部分：
  (1)本案被告於上開時間駕駛上開汽車沿臺北市○○○路○段快
    速道路北往南方向行駛，途經同路下方迴轉道處旁停車欲左
    轉時，被告所駕駛之汽車左前保險桿與告訴人騎乘同向之機
    車右後側車身發生撞擊，告訴人因而受有右肘、左手、右足
    踝擦傷及右側髖關節扭傷之傷害等情，為被告所不否認，並
    有道路交通事故現場圖、臺北市政府警察局萬華分局九十五
    年六月二十日所發北市警萬分刑字第○九五三二三八五三○
    ○號函附現場照片八張、臺北市立聯合醫院九十五年六月十
    三日所北市醫和字第○九五三一七○四一○○號函附告訴人
    於九十四年四月三日急診就醫之病歷資料、臺北市立聯合醫
    院和平院區九十四年四月六日、九十四年九月二十七日出具
    之診斷證明書在卷可資佐證，上開事實堪信為真實。
  (2)證人即告訴人乙○○於本院審理中到庭結證稱：案發時，伊
    騎乘機車直行先經過案發地點之交岔路口，在等紅綠燈時有
    看到被告車子在過了紅綠燈後之車道上停下來，伊就繼續騎
    車直行經過被告車子左側往前行駛，等到伊已完全看不到被
    告車子時，就遭被告的車子從伊右後方撞擊機車右側車身而
    倒地等語（見本院九十五年八月三十日審判筆錄），而本案
    車禍發生後，被告之汽車係車頭往左彎停放在告訴人倒地機
    車之右後方約四點九公尺處，亦有上開道路交通事故現場圖
    在卷可稽，且本案被告所駕駛之汽車係以左前保險桿處與告
    訴人所騎乘同向之機車右後側車身發生撞擊，亦如前述，顯
    見應以告訴人所證述本案車禍發生時，告訴人確已騎乘機車
    經過被告所駕駛之汽車，因被告左轉始發生本件車禍等語，
    較與常情事理相符而堪採信，此亦與卷附之臺北市車輛行車
    事故鑑定委員會鑑定意見書之鑑定意見相符。至於被告上開
    所辯，固舉亦搭乘被告駕駛車輛之配偶張素雲警詢中證稱：
    被告在案發地點要左轉時有在路邊停留，待確定後方沒有來
    車後才決定要左轉，結果告訴人之車就不知道從何方向出現
    擦撞被告的車之證言，然若如被告所辯及證人張素雲所述本
    案車禍係於其左轉未完成停下時，告訴人再騎乘機車撞擊其
    所駕駛之車輛云云，則本案兩車發生撞擊之部位豈有可能如
    上所述為被告汽車右前保險桿與告訴人機車右後側車身？被
    告所辯及證人張素雲所述，顯與經驗法則有違，均難憑採。
  (3)按汽車行駛時，駕駛人應注意車前狀況及兩車併行之間隔，
    並隨時採取必要之安全措施，道路交通安全規則第九十四條
    第三項定有明文。而案發時天候為晴天、無障礙物，路面鋪
    裝柏油，路面狀態乾燥、無缺陷，亦無不能注意之情，亦有
    道路交通事故調查報告表及上開現場照片八張在卷可參，本
    案被告於案發時，本應依上開規定注意車前狀況及兩車併行
    之間隔，而當時情狀亦無不能注意之情事，被告竟疏未依規
    定注意而貿然左轉，撞擊騎乘機車行駛同向在前之告訴人，
    以致告訴人受有如事實欄所述之輕傷害，被告就告訴人上開
    傷害之產生，顯有過失且具有相當因果關係，本件事證業已
    明確，被告犯行堪以認定。
  (4)綜上所述，本件事證業已明確，被告犯行堪以認定。
二、查被告行為後，刑法業經立法院通過修正，於九十四年二月
    二日經總統公布修正，並自九十五年七月一日生效，其中就
    刑法第二百八十四條第一項前段罰金刑部分，原配合刑法第
    三十三條第五款及罰金罰鍰提高標準條例第一條之規定，法
    定刑為銀元一元以上銀元五千元以下罰金，而配合新修正第
    三十三條第五款及刑法施行法第一之一條第一項、第二項之
    規定，法定刑為新臺幣一千元以上新臺幣一萬五千元以下罰
    金；易科罰金部分，新法刪除「因身體、教育、職業、家庭
    之關係或其他正當事由，執行顯有困難者」之要件，並將易
    科罰金之折算標準，由原配合罰金罰鍰提高標準條例（九十
    五年七月一日刪除生效）第二條規定之銀元一百元至銀元三
    百元折算一日，提高為新臺幣一千元、二千元或三千元折算
    一日，經綜合比較上開法律變更之情形，以九十五年七月一
    日修正生效前之規定對於被告較為有利，依據修正後刑法第
    二條第一項前段之規定，即應適用九十五年七月一日修正生
    效前之前開規定，合先敘明。
三、核被告所為，係犯刑法第二百八十四條第一項前段之過失傷
    害罪。爰審酌被告於偵查及本院審理中均矢口否認犯行，且
    未與告訴人達成和解，犯後態度不佳，被告過失程度及告訴
    人受傷之程度等情狀，量處如主文所示之刑，並依修正前刑
    法第四十一條第一項前段規定諭知易科罰金之折算標準。
據上論斷，應依刑事訴訟法第二百九十九條第一項前段，修正後
刑法第二條第一項前段、第二百八十四條第一項前段、修正前第
四十一條第一項前段，罰金罰鍰提高標準條例第一條前段、修正
前罰金罰鍰提高標準條例第二條，判決如主文。
本案經檢察官廖舒屏到庭執行職務
中    華    民    國    95    年    9     月    29    日
                        臺灣臺北地方法院刑事第八庭
                            審判長法  官  陳德民
                                  法  官  陳芃宇
                                  法  官  唐于智
上正本證明與原本無異。
如不服本判決，應於判決送達後10日內，向本院提出上訴狀。
                                  書記官  李玟郁
中    華    民    國    95    年    10    月    2     日
附錄本案論罪法條
刑法第284條第1項
因過失傷害人者，處6 月以下有期徒刑、拘役或500 元以下罰金
，致重傷者，處1 年以下有期徒刑、拘役或500 元以下罰金。


司法院資訊處製作；財團法人民間司法改革基金會備份。
